【裁判字號】    90,上易,60
【裁判日期】    900627
【裁判案由】    給付違約金
【裁判全文】
臺灣高等法院民事判決  九十年度上易字第六○號
      上  訴  人      乙○○
      訴訟代理人      陳淑華
      上  訴  人      甲○○
右當事人間給付違約金事件，兩造對於中華民國八十九年十一月二十一日臺灣新竹地
方法院八十九年度訴字第四二七號第一審判決均提起上訴，本院判決如左：
    主      文
原判決關於駁回上訴人乙○○後開第二項之訴部分，暨命負擔訴訟費用之裁判均廢棄
。
右廢棄部分，上訴人甲○○應再給付上訴人乙○○新臺幣陸拾陸萬元，及自民國八十
九年五月二十日起至清償日止按週年利率百分之五計算之利息。
上訴人甲○○之上訴駁回。
第一、二審訴訟費用均由上訴人甲○○負擔。
    事      實
甲、上訴人乙○○方面：
  一、聲明：
    (一)原判決不利於乙○○部分廢棄。
    (二)右廢棄部分，上訴人甲○○應再給付上訴人乙○○新臺幣（下同）六十六萬元
      整，及自民國（下同）八十九年五月二十日起至清償日止按年息百分之五計算
      之利息。
    (三)上訴人甲○○之上訴駁回。
    (四)第一、二審訴訟費用由甲○○負擔。
  二、陳述：除與原判決記載相同者，茲引用之外，補陳：
    (一)查兩造於八十九年四月五日所簽立之同意書，本質上係屬和解契約：
      1.依甲○○簽立之買賣議價委託書第二條：「甲方（即甲○○）於立本契約書
        之同時，支付協調金商業本票Ｎ０２５９７８金額壹佰陸拾萬元整：：：」
        及第三條：「：：：若賣方（即乙○○）同意以該價格出售時：：：該協調
        金視為定金之一部份，甲方應於八十九年四月十二日八時前補足房地總價百
        分之十價款做為定金，如逾時甲方不補足定金，甲方同意將該協調金做為賣
        方得沒收定金之一部份」之約定，可知：甲○○交付訴外人北區房屋仲介股
        份有限公司（下簡稱北區房屋）之協調金本票一百六十萬元，已因乙○○同
        意以一千六百萬元出售而直接轉為定金，並經乙○○簽收，惟因甲○○事後
        不履行契約，則依上開買賣議價委託書約定，該一百六十萬元定金應由乙○
        ○沒收，惟因甲○○主動向乙○○約談給付定金一百六十萬元事宜，並簽立
        同意書表明願給付八十萬元為和解條件，故該八十萬元部分並非單純之違約
        金。
      2.縱認系爭同意書上所載之八十萬元為違約金，原審酌減至十四萬元亦屬過當
        。查系爭房地於八十九年四月五日起至同年九月二十日售出為止，期間長達
        六個月又十五天，乙○○支付與訴外人萬通銀行一千二百五十萬元之貸款利
        息五十九萬五千八百三十三元，損失利息為十萬四千二百七十一元，總計高
        達七十餘萬元，加上乙○○據此資金週轉之可期待利益，乙○○向甲○○請
        求給付八十萬元應屬合理。另乙○○擔任永慶汽車企業股份有限公司之副董
        事長，年收入二百餘萬元，其為本件系爭房地售屋事宜所花費之心力與時間
        ，絕非原審認定之十四萬元可供彌補。
    (二)系爭同意書之簽立時，兩造僅就是否依約履行義務或沒收定部分為溝通協調，
      乙○○並未為脅迫行為，甲○○亦未表現出被脅迫之情，且依訴外人林合湧及
      楊麗榮之陳述，可知：乙○○離開北區房屋後，北區房屋之人員亦未有任何脅
      迫行為，同意書係甲○○自願之情形下簽立，並無脅迫之情。
    (三)依民法第五百六十八條及不動產經紀業管理條例第四條第五款之規定，不動產
      仲介業以居間介紹交易機會，並撮合買賣雙方達成合意為其業務，性質上屬於
      民法上之居間契約，非委任契約，故訴外人北區房屋於本件僅係居間兩造成交
      系爭房地買賣，而非代理兩造簽訂系爭房地買賣契約，自無甲○○所辯雙方代
      理問題。退步縱北區房屋代付及代收定金之行為係雙方代理，此亦為兩造許諾
      之雙方代理行為，有乙○○簽立之房地產專任委託銷售契約書第十條：「甲方
      （即乙○○）同意乙方（即北區房屋公司）得依本委託書條件或較本委託書有
      利甲方之條件，全權代理甲方收受定金」，及甲○○簽立買賣議價委託書第三
      條：「該協調金視為定金之一部份」之約定可憑，則北區房屋代付及代收定金
      之行為係經兩造同意許諾，並無再加限制之必要。再訴外人北區房屋否認曾接
      獲甲○○終止委任關係，而甲○○又未能提出證據證明其已終止委任關係，況
      且乙○○亦從未接獲甲○○終止委任北區房屋買賣之訊息，故本件北區房屋居
      間主導成立之買賣契約對於甲○○及乙○○皆發生效力。故於甲○○不履行契
      約義務時，乙○○自可依約沒收一百六十萬元之本票定金，僅因甲○○主動向
      乙○○協調並簽立系爭同意書給付八十萬元為和解條件，故本件並無甲○○所
      辯意思表示錯誤之情。
  三、證據：除援用原審所提之證據外，補提：
    (一)成交確認及暫停出售通知單；
    (二)乙○○之名片；
    (三)各類所得扣繳暨免扣繳憑單一紙；
    (四)乙○○另案之起訴狀、上訴理由狀各一份；
    (五)標的物現況說明書等為證。
乙、上訴人甲○○方面：
  一、聲明：
    (一)原判決不利於上訴人甲○○部分廢棄。
    (二)右廢棄部分，上訴人乙○○在第一審之訴駁回。
    (三)上訴人乙○○之上訴駁回。
    (四)第一、二審訴訟費用由乙○○負擔。
  二、陳述：除與原判決記載相同者，茲引用之外，補陳：
    (一)系爭同意書係上訴人甲○○遭到脅迫所為，業經依法撤銷，則上訴人乙○○本
      於系爭同意書提起本件請求，應屬無據：
      查上訴人甲○○已於八十九年三月二十九日委託配偶即訴外人彭明麗向北區房
      屋終止委任關係，此有八十九年四月十二日新竹科學園區郵局第一三○號及同
      年五月二十六日新竹英明街郵局第六三七號存証信函之內容可稽，詎北區房屋
      為圖賺取服務報酬，竟與乙○○串通並於同年四月五日通知甲○○買賣已成交
      ，並於當日晚上九時至北區房屋處談判，當時北區房屋之人員即訴外人曾經理
      聲稱本票已交付乙○○，若甲○○不買即需負擔鉅額賠償金及仲介佣金，北區
      房屋之人員並恫嚇甲○○簽署系爭同意書，否則不准甲○○與訴外人彭國政離
      去，甲○○因心生恐懼在不得已之情形下才簽立系爭同意書，此有訴外人彭國
      政於原審及於新竹地方法院八十九年度簡上字第一三五號給付報酬事件中之證
      詞可證。而甲○○已於同年五月二十六日以新竹英明街郵局第六三七號存証信
      函撤銷系爭同意書之意思表示，乙○○以系爭同意書提起本件請求，即屬無據
      。
    (二)縱認甲○○不得基於脅迫之原因撤銷系爭同意書之意思表示，亦因系爭同意書
      係甲○○於意思表示錯誤下作成，亦已依法撤銷：
      1.訴外人北區房屋以甲○○及乙○○雙方代理人之身份，就系爭房地之買賣為
        法律行為，其所代理之買賣雙方利益上顯具衝突性，所為之法律行為又非專
        為履行債務者，依民法第一百零六條規定，北區房屋不得為之，故北區房屋
        代理兩造所成立之買賣契約，應屬雙方代理行為，對於甲○○不生效力。雖
        乙○○辯稱：訴外人北區房屋僅係居間媒介兩造訂約機會，非代理兩造簽訂
        系爭房地買賣契約，無雙方代理情事云云。惟查本件乙○○委託北區房屋銷
        售系爭房地所簽定之房屋專任委託銷售契約書中，前言明載係乙○○委託北
        區房屋公司獨家代理銷售房地，另第十條則約定：「甲方（即乙○○）同意
        買賣契約於乙方（即北區房屋）收受定金時成立生效」，可見北區房屋確有
        代理乙○○為出售意思表示之權利。此外，依甲○○委託北區房屋議價之買
        賣議委託書第三條：「若賣方（即乙○○）同意以該價格出售時，該協調金
        視為定金之一部分」之約定，則依當時舊民法第二百四十八條之規定，訂約
        當事人之一方，由他方受有定金時，其契約視為成立。申言之，當北區房屋
        代乙○○表示願以一千八百萬元出售系爭房地時，屬要約，當北區房屋再代
        甲○○以一千六百萬元提出議價時，則屬對要約之擴張或限制所為之承諾，
        應視為新要約，後經北區房屋公司與乙○○磋商而獲乙○○同意時，系爭買
        賣契約即屬成立。故本件北區房屋係代兩造為買賣之意思表示而成立買賣契
        約，此與居間人係單純媒介買賣雙方訂約之機會，契約係由買賣雙方另行訂
        定者不同。
      2.至於乙○○所簽立之房地產專任委託銷售契約書第十條、甲○○所簽立之買
        賣議價委託書第三條之內容，僅係乙○○及甲○○各自本於房地產專任委託
        銷售契約書及買賣議價委託書授權與北區房屋得為一定行為之約定而已，並
        無兩造許諾北區房屋得為雙方代理之意思可言，乙○○將上開二條約定之內
        容解釋為甲○○已許諾之意思表示，進而主張北區房屋雙方代理行為已經甲
        ○○許諾而非無權代理云云，即不足採信。
      3.又甲○○已於八十九年三月二十九日委託其配偶即訴外人彭明麗向北區房屋
        終止委任關係，則北區房屋嗣後所為之議價行為，核屬無權代理，其所成立
        之買賣契約對於甲○○亦不生效力，故乙○○無權向甲○○請求給付違約金
        。僅因甲○○未嫻熟法律，不知乙○○無權向其請求而簽立系爭同意書，則
        甲○○於系爭同意書中所為之意思表示為有錯誤，爰以上訴理由(一)狀撤銷上
        開錯誤之意思表示，故乙○○依同意書請求甲○○給付違約金，即屬無據。
    (三)系爭同意書僅係甲○○片面表達欲放棄購買系爭房地，願給付乙○○八十萬元
      違約金之意思而已，乙○○方面並未表示拋棄如何之權利或願為如何之讓步，
      且系爭同意書上已載明該八十萬元為違約金，故系爭同意書僅屬上訴人之甲○
      ○之單獨意思表示，本質上絕非和解契約。再乙○○於甲○○拒買之後，隨即
      於八十九年九月二十日以高出於一千六百萬元之價格將系爭房地出售與訴外人
      張惠雯，此有系爭房地之登記謄本可憑，可見乙○○未將系爭房地出售與甲○
      ○，並未受有任何損害，反而獲得更高利益。另甲○○從八十九年三月二十六
      日簽署買賣議價委託書委託北區房屋出面向上訴人議價，至同年月二十九日甲
      ○○決定拒買為止，前後不過三天，縱令算至同年四月五日兩造談判時也不過
      十天，乙○○將嗣後無法順利售出之責任歸究於甲○○，顯非有理。從而，乙
      ○○主張其損失甚鉅，請求甲○○應給付八十萬元違約金，亦非可採。
  三、證據：除援用原審所提之證據外，補提：
    (一)標的物現況說明書；
    (二)協議書一紙；
    (三)臺灣新竹地方法院八十六年度重訴字第一三四號、本院八十八年度上字第四四
      八號民事判決各一件；
    (四)臺灣省建築師公會評估報告書；
    (五)存證信函二件；
    (六)土地及建物登記謄本各一份；
    (七)甲○○名片一紙；
    (八)八十九年度簡上字第一三五號給付服務費事件筆錄二份；
    (九)中國時報等為證。
    理      由
一、上訴人乙○○起訴主張：伊於八十八年十一月二十一日起至八十九年三月三十一
    日止，將伊所有坐落新竹市○○路十三號房地委託北區房屋出售，北區房屋於八
    十九年三月二十六日覓得買主上訴人甲○○，並與之簽訂買賣議價委託書後，隨
    即收取甲○○所開立之面額一百六十萬元之本票作為定金。嗣兩造就系爭房地之
    價金達成一千六百萬元之合意，並約定於同年四月五日晚間七時簽訂契約書。詎
    上訴人甲○○於簽約前夕電話告知北區房屋人員不願購買系爭房地，兩造遂於四
    月五日當晚協調簽立同意書，上訴人甲○○同意給付八十萬元作為和解條件。事
    後甲○○竟不履約，經以存證信函催討仍未獲置理，爰訴請判令甲○○應給付八
    十萬元及自支付命令送達翌日起算之法定遲延利息等情。
    上訴人甲○○則以：北區房屋代理本件兩造簽訂系爭房地之買賣契約，核屬雙方
    代理行為，故系爭買賣契約對於甲○○不生效力；況甲○○早於八十九年三月二
    十九日早已委託配偶彭明麗向北區房屋終止委任關係，則北區房屋嗣後所為之議
    價行為，屬無權代理，故系爭房地買賣契約對於甲○○不生效力，因此本件乙○
    ○根本無權向甲○○請求給付違約金。甲○○不知乙○○無權向其請求而簽立系
    爭同意書，此意思表示有錯誤，亦以上訴理由(一)狀撤銷。再系爭同意書係依受脅
    迫而簽立，伊已於八十九年五月廿六日寄發存證信函撤銷；且該同意書僅屬上訴
    人之甲○○單獨意思表示，本質上絕非和解契約，仍為違約金，乙○○於甲○○
    拒買之後，隨即於八十九年九月二十日以高出於一千六百萬元之價格出售與訴外
    人張惠雯，可見乙○○未將系爭房地出售與甲○○並無損害等語，資為抗辯。
    原審判決上訴人甲○○應給付十四萬元及法定利息與上訴人乙○○，駁回上訴人
    乙○○其餘六十六萬元及法定利息之請求，兩造各對於原審判決不利部分提起上
    訴。
二、查上訴人乙○○將其所有坐落新竹市○○路十三號之房地，自八十八年十一月二
    十一日起至八十九年三月三十一日止委託訴外人北區房屋出售，迨北區房屋於八
    十九年三月二十六日覓得買主上訴人甲○○，並以隱名代理方式委託配偶彭明麗
    與北區房屋簽訂買賣議價委託書，表明願以一千六百萬元之價格買受系爭房地並
    交付面額一百六十萬元之本票予北區房屋作為協調金，上訴人乙○○至八十九年
    四月五日就系爭房地一千六百萬元之價格予以承諾，雙方因而約定於八十九年四
    月五日晚間七時簽訂契約書，惟上訴人甲○○於簽約前以電話告知北區房屋人員
    不願購買系爭房屋事宜，雙方因而於八十九年四月五日晚上洽談解除契約之事並
    簽立同意書等情，有上訴人乙○○簽立之房地產專任委託銷售契約書、同意書，
    彭明麗簽立之買賣議價委託書、面額一百六十萬元之本票，兩造簽立之同意書等
    件在卷可稽（原審卷第二二、二三、三八、三九、三二頁），並為兩造所不爭執
    ，應堪信為真實。
三、上訴人乙○○主張上訴人甲○○未依八十九年四月五日同意書之約定給付八十萬
    元，上訴人甲○○未予爭執，惟辯稱：系爭房地買賣契約係北區房屋違反雙方代
    理之規定而成立，又伊早已委託配偶彭明麗於八十九年三月二十九日即終止與北
    區房屋之委任關係，故其後成立之系爭房地買賣契約對於伊不生效力，伊其後簽
    立之同意書有錯誤，伊已撤銷上開錯誤之意思表示。另系爭同意書亦係伊受脅迫
    之情況下簽立，伊亦於八十九年五月二十六日撤銷該意思表示云云。經查：
  (一)觀察上訴人乙○○於八十八年十一月二十一日簽立之「房地產專任委託銷售契約
    書」（原審卷第二二頁），其中第四條約定：「甲方（乙○○）委託銷售之價格
    為新臺幣貳仟零捌拾萬元整：：：非經甲方書面同意，不得減少：：：」、第十
    條：「甲方同意乙方（北區房屋）得依本委託書條件或較本委託書有利甲方之條
    件，全權代理甲方收受定金，甲方並同意買賣契約於乙方收受定金時成立生效：
    ：：」等語，可知：上訴人乙○○限定二千零八十萬元之價格，以書面委任北區
    房屋為代理人，銷售系爭房屋並收受定金，北區房屋並非僅止於報告訂約機會之
    居間人身分，系爭房地之買賣契約於代理人北區房屋向買方收受定金時即已成立
    。
  (二)再查上訴人乙○○委託北區房屋銷售系爭房地後，北區房屋刊登廣告，上訴人甲
    ○○夫婦前往觀看系爭房屋，並於八十九年三月二十六日由上訴人甲○○以隱名
    代理方式委託配偶彭明麗簽立「買賣議價委託書」（原審卷第三八頁反面），其
    內第一條：「甲方（彭明麗）欲以總價新台幣壹仟陸佰萬元整買受：：：房屋連
    地乙戶，茲委託乙方（北區房屋向賣方議價，乙方同意之」、第三條：「雙方明
    瞭前項協調金不屬定金亦非服務費，若在民國八十九年四月十二日之前賣方不同
    意以第一條所訂之價格出售時，乙方應將協調金原數退還，若賣方同意以該價格
    出售時：：：該協調金視為定金之一部分，甲方應於八十九年四月十二日二十時
    前補足房地總價百分之十價款做為正式定金，如逾時甲方不補足定金，甲方同意
    將該協調金做為賣方得沒收定金之一部分」云云，彭明麗並當場交付面額一百六
    十萬元之本票（原審卷第三九頁）等情，足認：上訴人甲○○亦以書面委託北區
    房屋為代理人，限定一千六百萬元之價格作為買受系爭房地之條件，當北區房屋
    代理上訴人甲○○與賣方達成價格一致時，上開一百六十萬元即為定金之一部分
    ，此時買賣契約即有效成立。
  (三)又上訴人乙○○原先欲以二千零八十萬元之價格為要約出售系爭房地，嗣八十九
    年三月二十六日上訴人甲○○不接受上開要約，另為一千六百萬元之新要約，迨
    同年四月五日上訴人乙○○對上訴人甲○○所為一千六百萬元新要約予以承諾，
    亦有上訴人乙○○簽立之「成立確認及暫停出售通知書」可稽（原審卷第四九頁
    ）。揆諸契約本無需當事人雙方當面直接為之，若經由代理人將各方之意思表示
    予以傳達而達於意思表示合致時，契約即為成立，本件兩造之房地價格既經北區
    房屋任雙方之代理人，而達於一致，自應認兩造就系爭房地之買賣契約業已成立
    。雖上訴人甲○○指陳：北區房屋在此違反雙方代理之規定云云，惟按代理人非
    經本人之許諾，不得既為第三人之代理人，而為本人與第三人之法律行為，民法
    第一百零六條前段雖有明文，惟若經本人許諾者，即認無利益衝突之弊，自得例
    外准許代理人代理雙方為法律行為，而所謂許諾，應包括明示及默示之同意在內
    。查本件雙方均委託北區房屋為代理人，已如前述，衡諸議價過程中，北區房屋
    均代理雙方與他方洽談，此為雙方所明知且均未異議，仍委任北區房屋為雙方代
    理人進行議價，足認雙方均默示同意北區房屋任雙方之代理人甚明。故上訴人甲
    ○○辯陳北區房屋違反雙方代理之規定，系爭房地買賣契約對伊不生效力云云，
    殊非足採。
  (四)另上訴人甲○○雖主張：其於八十九年三月二十九日即已委託配偶彭明麗終止與
    北區房屋間之委任關係之情，固經證人彭國政於他案中證陳：「三月二十九日我
    妹妹（彭明麗）告訴我要去與被上訴人（北區房屋）終止買賣」云云（本院卷第
    一四八頁），惟此僅係其聽聞彭明麗所述之詞，屬傳聞證據，並非證人親自所見
    所聞，不足作為對於上訴人甲○○有利之證據。至於上訴人甲○○提出之彭明麗
    於八十九年四月十二日寄發予北區房屋之存證信函（原審卷第六五、六六頁），
    其內雖載：「甲方（彭明麗）已於中華民國八十九年三月二十九日向北區房屋仲
    介代表楊麗榮及林合湧鄭重知會：：：甲方要求終止雙方買賣議價委託行為」等
    字，惟業經證人楊麗榮於另案中證陳：「上訴人（甲○○）沒有說不想買，也沒
    有想撤銷契約」（本院卷第一七六頁）予以否認，上訴人甲○○復未另行舉證證
    明，自難採信。本件既無證據證明上訴人甲○○已於八十九年三月二十九日終止
    與北區房屋之代理關係，則北區房屋代理甲○○於八十九年四月五日與賣方乙○
    ○達成買賣之意思表示合致，仍為有權代理。故上訴人甲○○所辯：北區房屋於
    八十九年三月二十六日後所為議價行為，均屬無權代理云云，亦非足採。
  (五)兩造已於八十九年四月五日達成買賣意思表示合致，買賣業已成立，而上訴人甲
    ○○交付之一百六十萬元本票業已成為買賣契約之定金一部分，詳如前述。兩造
    本約定於八十九年四月五日簽訂書面買賣契約，惟簽約前上訴人林生明表示不願
    購買解除系爭買賣契約，雙方遂約定會面洽談違約金問題，並簽立同意書，有同
    意書在卷足考（本院卷第三二頁）。雖上訴人甲○○主張：當日伊受脅迫而簽立
    同意書云云。惟查同意書上之金額八十萬元係上訴人甲○○主動提出，期間並無
    任何脅迫情事，業據證人即當晚在場之北區房屋人員林合湧證稱：「：：：有關
    （同意書之違約金）八十萬元是被告（甲○○）提出來的：：寫同意書時，曾建
    議再開一張八十萬本票，惟被告表示給現金即可」、「系爭同意書，被告（甲○
    ○）說要等彭先生來了之後，等彭先生看過後才簽字」在卷（本院卷第五七、五
    九頁）。雖另一證人即甲○○之妻舅彭國政證述：「：：：他們疲勞轟炸我們，
    使我們不得不簽同意書，他還告訴我們說房屋很好，可以修好後在轉手賣與他人
    賺錢，一個晚上都在說重覆的話：：我所謂的逼，就是他們一直講這些話」（原
    審卷第六十、六一頁）、「他們只單純說不讓我們走，沒有其他行為及言語：：
    ：我們不是自願留下來的，他們說不簽就不讓我們出去」等語（本院卷第一四八
    頁），惟按脅迫行為在客觀上必須違法不當且足以發生恐怖感，合法的行為雖使
    他人發生相當的心理壓力，並不構成脅迫，查本件既係上訴人甲○○違約不買，
    則上訴人乙○○之代理人即北區房屋人員先一直遊說甲○○購買，不成後繼而要
    求簽立解決違約金事宜之同意書，核應屬依約合理之要求，北區房屋之人員並未
    為任何客觀上違法不當之脅迫行為，自難認為上訴人甲○○係遭乙○○代理人脅
    迫之情況下簽立同意書。從而，上訴人甲○○於同年五月二十六日存證信函以遭
    脅迫為由撤銷上開同意書之意思表示，於法未合。
四、另上訴人乙○○指陳：系爭同意書應屬和解契約性質，法院不應核減；縱認同意
    書屬違約金性質，原審判決核減至十四萬元亦屬過當一節。經查：
  (一)兩造就系爭房地之買賣契約於八十九年四月五日成立，上訴人甲○○交付之一百
    六十萬元協調金已成為本件買賣契約之定金一部分，因上訴人甲○○違約不買，
    欲解除系爭買賣契約，則依民法第二百四十九條第二款約定，上訴人甲○○本不
    得請求返還定金一百六十萬元，即定金遭沒收之謂。惟因雙方於八十九年四月五
    日晚上會面洽談，由上訴人甲○○給付違約金八十萬元，並由上訴人乙○○交還
    甲○○先前交付之一百六十萬元本票等情，業據同意書載述綦詳（原審卷第三八
    頁），足認：雙方互相讓步，即上訴人乙○○交還一百六十萬元，另由上訴人甲
    ○○交付八十萬元作為違約金，以終局解決上訴人甲○○違約不買之解除契約問
    題，故兩造簽立之同意書，於法律性質上應屬私法上和解契約。上訴人甲○○指
    摘：同意書僅係甲○○片面表達欲放棄購買系爭房地，願給付乙○○八十萬元違
    約金之意思，乙○○並未表示拋棄如何之權利或願為如何之讓步云云，惟同意書
    上業經兩造簽名，核屬雙方和解之意思表示合致，非僅甲○○之單獨意思表示甚
    明；且上訴人乙○○本得依法沒收甲○○交付之一百六十萬元定金，茲退步同意
    僅由甲○○交付八十萬元違約金，益見上訴人乙○○讓步之處。故上訴人甲○○
    所辯，顯不可採。
  (二)再按和解有使當事人所拋棄之權利消滅及使當事人取得和解契約所訂明權利之效
    力，民法第七百三十七條規定甚明。依兩造於八十九年四月五日簽立之同意書記
    載：「甲○○願給付八十萬元為違約金」，則上訴人甲○○即有依此和解契約給
    付八十萬元違約金與上訴人乙○○之義務，至為灼然。另按當事人得約定債務人
    不履行債務時，應支付違約金，約定之違約金過高者，法院得減至相當之金額，
    雖為民法第二百五十條第一項、第二百五十二條所規定，上開規定中之違約金係
    當事人於事前預先約定違約金數額，惟為達公平，而由法院依職審酌一切客觀事
    實予以介入核減。觀之本件買賣契約之違約金，係兩造於上訴人甲○○違約不買
    後洽談所得數額，核與民法第二百五十條第一項、第二百五十二條規定有所不同
    ，本院因認本件兩造和解契約之違約金數額，並無法院依職權介入予以酌減之必
    要。
五、綜上所述，上訴人乙○○基於兩造於八十九年四月五日簽立之同意書，訴請上訴
    人甲○○給付八十萬元及自原審支付命令送達翌日即八十九年五月二十日起按週
    年利率百分之五計算之遲延利息，為有理由，應予准許。就原審判命上訴人甲○
    ○給付部分，核無不當，上訴人甲○○指摘原判決此部分不當，求予廢棄改判，
    為無理由，應駁回其上訴。原判決依職權核減違約金，因而駁回上訴人乙○○請
    求六十六萬元及法定利息之部分，於法尚有未洽，上訴人乙○○就此部分予以指
    摘，求予廢棄改判，為有理由，爰由本院就此部分廢棄改判如主文第二項所示。
六、本件事證已臻明確，兩造就其餘事項如彭國政何時前往觀看系爭房屋、系爭房屋
    有漏水瑕疵、乙○○因甲○○違約不買所受損害多少等予以爭執，核均與結論不
    生影響，爰不再予論述。
七、據上論結：本件乙○○之上訴為有理由，甲○○之上訴為無理由，依民事訴訟法
    第四百五十條、第四百四十九條第一項、第七十八條，判決如主文。
中      華      民      國    九十      年      六      月    二十七    日
                                    民事第四庭
                                        審判長法  官  楊  豐  卿
                                              法  官  張      蘭
                                              法  官  林  金  吾
右正本係照原本作成。
不得上訴。
中      華      民      國    九十      年      六      月    二十七    日
                                              書記官  張  淑  芳


司法院資訊處製作；財團法人民間司法改革基金會備份。
